最高法院刑事判決　　　　　　　　　　　　　　　　八十七年度台上字第四九四號
　　上 訴 人　台灣高等法院台南分院檢察署檢察官
　　上訴人即
　　被　　告　丙○○　男
　　　　　　　乙○○　男
　　　　　　　甲○○　男
右上訴人等因被告等殺人等罪案件，不服台灣高等法院台南分院中華民國八十六年十
月二十八日第二審判決（八十六年度上訴字第一二○九號，起訴案號：台灣雲林地方
法院檢察署八十六年度偵字第四一七號），提起上訴，本院判決如左：
    主  文
原判決關於甲○○殺人及丙○○、乙○○部分撤銷，發回台灣高等法院台南分院。
其他上訴駁回。
    理  由
一撤銷發回部分
本件原判決認定上訴人即被告丙○○與乙○○、甲○○係父子關係，與黃萬良係叔侄
關係。緣因黃萬良平日駕駛自用小貨車進入雲林縣東勢鄉○○村○○街二十五號住處
時，時而擦撞隔鄰即同街二十六號丙○○住處房外牆，且未曾與丙○○商談解決事
宜，雙方平日相處不睦。民國八十六年二月二日晚上七時許，丙○○在其住處飲酒後
，思起同日午後，黃萬良駕駛自用小貨車復擦撞其住處房外牆，心有不甘，遂至隔
鄰黃萬良住處庭院與黃萬良理論賠償事宜，雙方一言不合，發生激烈口角，黃萬良乃
返家持其所有糞叉（長三尺半）一支，丙○○見狀亦返家持其所有木棍（長三尺）一
支，雙方在黃萬良住處庭院相互格鬥。此時，甲○○在住處見其父丙○○與黃萬良互
鬥，為恐其父遭受不利，即自倉庫內帶其所製造之土製刀械二把（其中一把刀柄裹
以黑色膠布長二尺半，另一把未裹以黑色膠布長三尺），趕至現場支援，旋乙○○亦
尾隨而至。斯時，丙○○、乙○○、甲○○父子三人竟共萌殺人之犯意聯絡，由甲○
○持長二尺半之土製刀械砍殺黃萬良後頭部及臉部，乙○○則先持經丙○○以木棍打
落黃萬良所持之糞叉刺擊黃萬良胸部等處，繼而持甲○○丟在地上長三尺之土製刀械
砍殺黃萬良額頭部，丙○○亦持木棍毆擊黃萬良臉部，並高喊：「給他死！給他死」
等語。黃萬良遭渠等一陣猛砍、猛擊之後，受有後頂骨部型  挫裂傷約十一×一×二
公分、七×三×二公分、頭皮裂開、頂骨碎裂骨折，左額部刀傷約九×二×二公分、
頭皮裂開、額骨碎裂骨折（以上為土製刀械所傷），鼻部刀傷約三×一×三公分、鼻
骨凹陷骨折（先遭土製刀械之刀尖部所刺，再被木棍所傷）、左臉部挫傷、皮下瘀血
腫脹、顴骨骨折、右眼部皮下瘀血腫脹（以上為木棍所傷），人口及唇部挫裂傷約四
×二×一公分、肌肉碎裂，頦部挫傷約五×一公分、表皮出血、左腋窩上部挫傷約六
×一公分、表皮出血、左季肋部挫傷約七×二公分、表皮出血、胸部挫傷各約一×一
公分、表皮出血，左大腿後部挫傷約八×一‧五公分、皮下表皮出血（以上為糞叉所
打擊刺傷）等傷害，倒地不起。適黃萬良之兄黃陸在屋內聽聞庭院中之毆鬥聲，自屋
內而出，突見其弟黃萬良遭丙○○父子三人殺傷倒地，急忙出面欲阻止，丙○○、乙
○○、甲○○三人復共同基於同一殺人之概括犯意，由丙○○持木棍毆擊黃陸，並向
乙○○、甲○○稱：「讓他們兄弟同日作忌」等語，甲○○、乙○○即分持上開長二
尺半、三尺之土製刀械追砍黃陸頭部，幸經黃陸以左手抵擋並及時逃離，藏避於屋中
房內，僅受有左手第四、第五掌骨骨折併左前臂撕裂傷，併頭部外傷之傷害，始免於
難，而黃萬良經送醫急救，於同日晚上八時四十分許，因頭部外傷、頭顱骨折、顱內
出血不治死亡。甲○○於肇事後，為免兇器遭人發現，乃將上開土製刀械二把連同糞
叉一支藏置於其住處東側新建房屋後院空地草欉內。嗣經民眾報警，於同日晚上八時
十分許，在丙○○上開住處，為警查獲丙○○父子三人，並扣得丙○○手中所持之木
棍一支（沾有血跡），又在其住處東側新建房屋後院空地草欉扣得上開土製刀械二把
、糞叉一支（均沾有血跡）等情。因而撤銷第一審關於殺人部分判決，改判仍論處丙
○○、乙○○、甲○○共同連續殺人罪刑，固非無見。
惟查：被告之自白須非出於強暴脅迫利誘詐欺或其他不正之方法，且與事實相符者始
得採為證據，如果被告之自白係出於不正之方法，並非自由陳述，即其取得自白之程
序已非適法，則不問自白內容是否確與事實相符，因其非係適法之證據，即不能採為
判決基礎，故審理事實之法院遇有被告對於自白提出刑求之抗辯時，應先於其他事實
而為調查。卷查被告等三人於八十六年二月十一日、同年月十三日檢察官訊問時，即
提出渠等於八十六年二月十一日之警局偵訊筆錄（附八十六年度偵字第四一七號卷第
十七至二十三頁）係被刑求逼供之抗辯。且有台灣雲林看守所新收（借提還押）被告
乙○○、甲○○內外傷記錄表及其二人談話筆錄（附同上卷第三十至三十三頁）附卷
可憑。乃原審對此未予調查明確，遽採上開乙○○、甲○○於警局自白之筆錄，作為
被告等科刑之證據，尚嫌速斷。被告等上訴意旨執此指摘原判決此部分不當，非無理
由，應認原判決此部分有發回更審之原因。至原判決關於被告等不另諭知無罪部分，
基於審判不可分原則，應併予發回，附此明。
二上訴駁回部分
按刑事訴訟法第三百七十六條所列各罪之案件，經第二審判決者，不得上訴於第三審
法院，法有明文。本件被告甲○○涉犯未經許可製造刀械部分，檢察官係依槍砲彈藥
刀械管制條例第十二條第一項之罪提起公訴，核屬刑事訴訟法第三百七十六條第一款
之案件。依首開說明，既經第二審判決，自不得上訴於第三審法院，檢察官竟就此部
分提起上訴，顯為法所不許。
據上論結，應依刑事訴訟法第三百九十五條前段、第三百九十七條、第四百零一條，
判決如主文。
中      華      民      國    八十七    年      二      月     十二     日
                              最高法院刑事第五庭
                                  審判長法官  陳  錫  奎
                                        法官  洪  清  江
                                        法官  吳  昆  仁
                                        法官  李  伯  道
                                        法官  劉  敬  一
      右正本證明與原本無異
                                              書  記  官
中      華      民      國    八十七    年      二      月     十六     日
